【裁判字號】    98,抗,1810
【裁判日期】    981130
【裁判案由】    假扣押
【裁判全文】
臺灣高等法院民事裁定                  98年度抗字第1810號
抗  告  人    太崇投資股份有限公司
法定代理人    乙○○
代  理  人    王聖舜律師
              林峻立律師
              趙相文律師
上  一  人
複  代理人    陳譽汯律師
相  對  人    明陽開發股份有限公司
法定代理人    余煉業（即新興電通股份有限公司之指定代表人
代  理  人    林志強律師
上列當事人間假扣押事件，抗告人對於中華民國98年10月2日臺
灣臺北地方法院所為裁定（98年度裁全字第6095號）提起抗告，
本院裁定如下：
    主      文
原裁定廢棄。
相對人在原法院之聲請駁回。
聲請及抗告訴訟費用由相對人負擔。
    理      由
一、相對人之法定代理人為新興電通股份有限公司（下稱新興公
    司），而新興公司之法定代理人現為甲○○，分別有抗告人
    提出之相對人及新興公司登記資料查詢影本附卷可稽（見本
    院卷第15頁、第16頁）。又新興公司指派余煉業代為執行相
    對人董事長之職務，亦據相對人提出指派書影本為證（見原
    法院卷第36頁、本院卷第49頁），足認相對人之法定代理人
    現為余煉業（即新興公司之指定代表人）無訛，先此指明。
二、抗告人意旨略以：相對人提出之支票、退票理由單、股票文
    書之收據、債權計算書、分配表，均為請求之釋明，僅在敘
    述相對人對伊確有新臺幣（下同）568萬8106元之債權（下
    稱系爭債權）存在，非屬假扣押之原因之釋明。且相對人泛
    稱：對伊已無擔保品，如未能對系爭債權之利息於分配表中
    受償，需另行請求，恐伊隱匿財產或日後有不能強制執行之
    虞云云，仍未依法為假扣押之釋明，當無許供擔保以補釋明
    不足，足見相對人之主張實屬無據，原法院裁定有誤等語，
    而聲明：原裁定廢棄，並駁回相對人之假扣押聲請。
三、按債權人就金錢請求或得易為金錢請求之請求，欲保全強制
    執行，得聲請假扣押。而請求及假扣押之原因，應釋明之。
    前項釋明如有不足，而債權人陳明願供擔保或法院認為適當
    者，法院得定相當之擔保，命供擔保後為假扣押。民事訴訟
    法第522條第1項、第526條第1項、第2項分別定有明文。是
    依民事訴訟法第526條第2項規定，關於假扣押之原因，應由
    債權人提出可使法院信其主張為真實之證據，以釋明之，尚
    難逕以擔保取代釋明之欠缺。又所謂假扣押之原因，依民事
    訴訟法第523條規定，係指日後有不能強制執行或甚難執行
    之虞、或應在外國為強制執行之情形。例如，債務人浪費財
    產，增加負擔，或就其財產為不利益之處分，將成為無資力
    之狀態，或將移住遠地、逃匿無蹤、隱匿財產等情形。以故
    ，債權人就假扣押之原因，依法有釋明之義務，亦即須提出
    可使法院信其主張為真實之證據。必待釋明有所不足，而債
    權人陳明願供擔保或法院認為適當者，法院始得定相當之擔
    保，命供擔保後為假扣押。倘債權人未釋明假扣押之原因，
    即不符假扣押之要件，法院不得准為假扣押裁定。
四、經查：
（一）相對人於原法院提出之支票（下稱系爭支票）、退票理由
      單、交付股票文書之收據、債權計算書與臺灣臺北地方法
      院（即原法院）民事執行處97年執字第14185號分配表（
      下稱系爭分配表）（以上均影本，見原法院卷第5頁至第
      19頁），僅能為本件假扣押請求之釋明。而抗告人曾就系
      爭支票票款6248萬元（下稱系爭票款）提供其所持有之股
      票（下稱系爭股票），設定質權予相對人，作為系爭票款
      之擔保。嗣經相對人於民國96年6月21日為系爭支票付款
      提示後，不獲兌現，相對人乃向原法院民事執行處聲請強
      制執行拍賣系爭股票，並獲足額清償系爭票款，此為相對
      人所自承（見原法院卷第1頁），並有系爭分配表附卷可
      稽（見原法院卷第17頁至第19頁）。準此，相對人就假扣
      押之原因，尚難認已提出釋明證據，其空言主張恐抗告人
      隱匿財產，致日後有不能執行或甚難執行之虞，尚難使本
      院信其主張為真實，是本件相對人既未釋明假扣押之原因
      ，即不符假扣押之要件，應屬明確。至系爭支票之退票理
      由單係於96年6月21日作成，與本件假扣押聲請時點相距
      甚遠，不能作為本件假扣押原因之釋明證據，附此指明。
（二）原法院係以相對人於所主張之請求及假扣押之原因，已提
      出支票及退票理由單影本等件外，復據陳明願供擔保已補
      釋明之不足，所請假扣押核無不合，應予准許云云。惟依
      上開說明，債權人就假扣押之原因，依法有釋明之義務，
      亦即須提出可使法院信其主張為真實之證據。必待釋明有
      所不足，而債權人陳明願供擔保或法院認為適當者，法院
      始得定相當之擔保，命供擔保後為假扣押，惟本件相對人
      未釋明假扣押之原因，不符假扣押之要件，已如前述，至
      堪認定。
（三）據此而論，相對人雖於原法院陳明願供擔保以代假扣押原
      因釋明之不足，惟揆諸上開說明，須相對人已就假扣押之
      原因，盡釋明之責後，倘法院認釋明有所不足時，始得命
      供擔保以補釋明之不足。但相對人為本件假扣押聲請，未
      提出假扣押原因之釋明證據，顯與聲請假扣押裁定之要件
      有間，不能准許，而應予駁回。原裁定准許相對人之聲請
      ，尚有未洽。抗告意旨指摘原裁定不當，求予廢棄，為有
      理由，應由本院將原裁定廢棄，並諭知如主文第2項所示
      。
五、據上論結，本件抗告為有理由，爰裁定如主文。
中    華    民    國    98    年    11    月    30    日
                    民事第五庭
                        審判長法  官  李錦美
                              法  官  黃雯惠
                              法  官  鍾任賜
正本係照原本作成。
本裁定除以適用法規顯有錯誤為理由外，不得再抗告。如提起再
抗告，應於收受後10日內委任律師為代理人向本院提出再抗告狀
。並繳納再抗告費新台幣１千元。
中    華    民    國    98    年    11    月    30    日
                              書記官  吳金來

司法院資訊處製作；財團法人民間司法改革基金會備份。
